臺灣高等法院臺南分院刑事裁定
110年度抗字第26號
抗告人即  
聲明異議人  王登毅



上列抗告人因聲明異議案件，不服臺灣臺南地方法院中華民國10
9 年12月14日裁定（109 年度聲字第2277號）提起抗告，本院裁
定如下：
    主  文
抗告駁回。
    理  由
一、抗告意旨略以：本件抗告人即聲明異議人王登毅固有於民國
    108、109年間因施用毒品案件經法院合併定應執行刑11月，
    但未構成累犯，與檢察機關辦理易服社會勞動作業要點不符
    ，抗告人所為本件三犯行為尚未達到「難收矯正之效」及「
    難以維持法秩序」之程度，故臺灣臺南地方檢察署檢察官10
    9年度執更緝丁字第210號執行命令載明不准抗告人易科罰金
    或易服社會勞動，顯有不當。
二、按刑法第41條第1項規定：「犯最重本刑為5年以下有期徒刑
    以下之刑之罪，而受6月以下有期徒刑或拘役之宣告者，得
    以新臺幣1,000元、2,000元或3,000元折算1日，易科罰金。
    但易科罰金，難收矯正之效或難以維持法秩序者，不在此限
    。」依其立法理由說明，個別抗告人如有不宜易科罰金之情
    形，在刑事執行程序中，檢察官得依該項但書規定，審酌抗
    告人是否具有易科罰金，難收矯正之效，或難以維持法秩序
    等事由決定之。是以，檢察官對於得易科罰金案件之指揮執
    行，依具體個案，考量犯罪特性、情節及抗告人個人特殊事
    由等因素，如認抗告人確有因不執行所宣告之刑，難收矯正
    之效，或難以維持法秩序者，自得不准予易科罰金，此乃檢
    察官指揮執行時得依職權裁量之事項，倘其未濫用權限，自
    不得任意指摘為違法，此觀諸刑事訴訟法第457條第1項前段
    規定「執行裁判由為裁判法院之檢察官指揮之」自明。從而
    ，有期徒刑或拘役得易科罰金之案件，法院所諭知者，僅係
    易科罰金時之折算標準而已，至於是否准予易科罰金，仍賦
    予執行檢察官視個案具體情形，依前開法律規定而為裁量，
    亦即執行檢察官得考量抗告人之一切主、客觀條件，審酌其
    如不接受有期徒刑或拘役之執行，是否難達科刑之目的、收
    矯正之成效或維持法秩序等，以作為其裁量是否准予易科罰
    金之憑據，非謂抗告人受6個月以下有期徒刑或拘役之宣告
    時，執行檢察官即必然應准予易科罰金。且上開法條所稱「
    難收矯正之效」及「難以維持法秩序」，均屬不確定法律概
    念，此乃立法者賦予執行者能依具體個案，考量犯罪所造成
    法秩序等公益之危害大小、施以自由刑，避免抗告人再犯之
    效果高低等因素，據以審酌得否准予易科罰金，亦即執行者
    所為關於自由刑一般預防（維持法秩序）與特別預防（有效
    矯治抗告人使其回歸社會）目的之衡平裁量，非謂僅因抗告
    人個人家庭、生活處遇值得同情即應予以准許；且法律賦予
    執行檢察官此項裁量權，僅在發生違法裁量或有裁量瑕疵時
    ，法院始有介入審查之必要，如執行檢察官於執行處分時，
    已具體說明不准易科罰金之理由，且未有逾越法律授權、專
    斷等濫用權力之情事，自不得遽謂執行檢察官之執行指揮為
    不當（最高法院100年度台抗字第646號、101年度台抗字第3
    63號、105年度台抗字第246號、107年度台抗字第18號裁定
    意旨參照）。　　
三、經查：
　㈠抗告人即聲明異議人（下稱抗告人）王登毅因施用第二級毒
    品案件，經臺灣臺南地方法院分別以108年度簡字第3400號
    、109年度簡字第1029號、109年度簡字第1031號各判處有期
    徒刑4月，如易科罰金，以新臺幣（下同）1000元折算1日確
    定，並經同院以109年度聲字第1264號裁定應執行有期徒刑1
    1月，如易科罰金以1000元折算1日確定在案，之後原由臺灣
    臺南地方檢察署檢察官以109年度執更字第1702號指揮執行
    ，聲請人經合法通知未到案執行而經通緝，經通緝到案後，
    經檢察官以109年度執更緝字第210號指揮執行，檢察官於審
    核後，認「抗告人經通緝到案，且扣得大量毒品及槍枝，經
    審核如不執行宣告之刑難收矯正之效，不准易科罰金」等情
    ，有上述判決、裁定及臺灣臺南地方檢察署聲請易科罰金案
    件初核表、執行指揮書在卷可查，且經本院調取臺灣臺南地
    方檢察署109年度執更緝字第210號執行案卷核閱無誤。衡諸
    卷內資料，臺灣臺南地方檢察署執行檢察官不准抗告人易科
    罰金之聲請，已詳列不准易科罰金之理由，報請該署檢察長
    核定，且告知如不服此執行之指揮，得向法院聲明異議之旨
    ，故執行檢察官已就抗告人是否確有「因不執行所宣告之刑
    ，難收矯治之效」之具體情況審酌，其否准抗告人易科罰金
    之聲請，自難認有何執行之指揮不當。
　㈡抗告人前於100年間，已曾因犯施用毒品、販賣毒品案件，經
    判處罪刑確定，經臺灣臺南地方法院以100年度訴字第424號
    判決定應執行有期徒刑3年8月確定；又於101年間，因持有
    第二級毒品、第三級毒品及具殺傷力改造手槍等罪，經判處
    罪刑確定，經臺灣臺南地方法院以101年度訴字第547號判決
    定應執行有期徒刑3年4月確定，上述各罪並於105年8月15日
    縮短刑期假釋出監，於107年10月10日假釋付保護管束期滿
    ，視為刑之執行完畢；再於108年間因違反毒品危害防制條
    例、槍砲彈藥刀械管制條例案件，經判處罪刑確定，經臺灣
    臺南地方法院以109年度訴字第47號判決定應執行有期徒刑5
    年6月確定，有其臺灣高等法院被告前案紀錄表在卷可查。
    可見抗告人歷經前案之執行，仍未能記取教訓戒除毒癮惡習
    ，亦未能遠離毒品相關環境，猶一再犯毒品相關犯罪，其無
    視法律禁制之心態實已甚為顯然，尤其本件抗告人不僅未遵
    期到案執行而遭通緝，規避處罰之心態明顯，甚至為警緝獲
    時，尚為警查得持有大量毒品與槍械，益徵其無視法律禁制
    之心，顯見易刑處分對抗告人完全無法發揮矯正之目的。從
    而，執行檢察官於指揮執行之程序，以抗告人之刑案紀錄為
    據，依專業判斷，認抗告人如不入監執行所宣告之刑，顯難
    收矯正之效，從而不准抗告人易科罰金，係為使抗告人就其
    犯行付出代價以達懲治教化及遏止再犯之法規範目的所作成
    之決定，所為之裁量與准否易刑處分之要件亦具有合理之關
    連性，而屬針對個案所為「合於法律授權目的之合義務性裁
    量」，與比例原則、平等原則、不當聯結禁止原則均無違，
    亦無濫用判斷權限、裁量怠惰或其他違法瑕疵情事，自應予
    尊重。
　㈢抗告意旨雖稱：抗告人如本執行案件之3次施用毒品犯行，並
    未構成累犯，應與檢察機關辦理易服社會勞動作業要點不符
    ，其所為之三犯行為尚未達「難收矯正之效」及「難以維持
    法秩序」程度，並據以指摘原裁定不當。惟抗告人上述3次
    施用毒品犯行，除109年度簡字第103號案件無累犯適用外，
    其餘2案均有累犯適用，抗告意旨所稱其3次施用毒品犯行未
    構成累犯，應與卷證不符。又檢察官於本件不准抗告人易科
    罰金所依據者為上述要點第5條第9項第1款、第5款「經通緝
    或拘提到案」及「有不執行所宣告之刑，難收矯正之效或難
    以維持法秩序之其他事由」，並非抗告人所指其有累犯之情
    事，而檢察官以上述理由認被告「經通緝到案」、且「扣得
    大量毒品及槍枝」而認抗告人有同要點第9條第1項、第5項
    之情形，可認有「確因不執行所宣告之刑，難收矯正之效或
    難以維持法秩序」之事由，不准抗告人易科罰金，應屬合法
    、妥當，已如前述，原裁定據以駁回抗告人聲明異議，並無
    不當。抗告人以前開事由指摘原裁定不當，應無理由。
四、綜上所述，本案檢察官否准抗告人易科罰金，係依法執行其
    職權，核無逾越法律授權、專斷等濫用權力之情事。原裁定
    認抗告人聲明異議為無理由，予以駁回，已詳敘其依憑之證
    據及認定之理由，經核並無違誤。抗告人猶執陳詞提起抗告
    ，指摘原裁定不當，為無理由，應予駁回。
據上論斷，應依刑事訴訟法第412 條，裁定如主文。
中　　華　　民　　國　　110 　年　　1 　　月　　20　　日
                  刑事第六庭    審判長法　官  張瑛宗
                                      法　官  李秋瑩
                                      法　官  林坤志
以上正本證明與原本無異。
不得再抗告。
　　　　　　　　　　　　　　　　　　　書記官　凌昇裕　　
中　　華　　民　　國　　110 　年　　1 　　月　　20　　日